【裁判字號】    95,交聲,344
【裁判日期】    950921
【裁判案由】    違反道路交通管理處罰條例聲明異議
【裁判全文】
臺灣桃園地方法院刑事交通事件裁定     95年度交聲字第344號
原處分機關  交通部公路總局新竹區監理所中壢監理站
異  議  人  甲○○
即受處分人
上列受處分人因違反道路交通管理處罰條例案件，對交通部公路
總局新竹區監理所桃園監理站於民國93年9 月18日所為之裁決（
壢監裁字第裁53－D00000000 號），及臺北縣政府警察局舉發違
反道路交通管理事件通知單（舉發案號：北縣警交字第C0000000
0 號）聲明異議，本院裁定如下：
    主  文
異議駁回。
    理  由
一、本件聲明異議意旨略以：(1)異議人即受處分人甲○○於民國
    91年3 月15日持車牌前往監理所辦理車輛報銷，均查無欠稅
    違規，何來本件超速違規之罰單（按即指交通部公路總局新
    竹區監理所中壢監理站93年9 月18日所為之壢監裁字第裁53
    －D00000000 號裁決--下稱中壢監理站之本案裁決書）？(2)
    卷附93年9 月25日之裁決書送達掛號回執，係異議人二哥曾
    慶和持異議人印章蓋於其上，但因工作忙碌疏未轉交異議人
    ；(3)異議人於95年6 月6 日經舉發無照駕駛（按即臺北縣政
    府警察局95年6 月6 日北縣警交字第C00000000 號舉發違反
    道路交通管理事件通知單--下稱本案無照違規通知單），若
    駕照真被吊銷，生活將成問題等語。
二、原處分意旨略以：異議人於91年1 月20日16時26分，在桃11
    2 線9.7 公里往觀音，為桃園縣政府警察局交通隊查獲「限
    速60公里，經自動測速照相測得時速75公里，超速15公里，
    行車超速20公里以下」之違規，填製桃警局交字第D0000000
    0 號舉發違反道路交通管理事件通知單（下稱本案超速違規
    通知單）檢附採證照片逕行舉發。經移送原處分機關，原處
    分機關以異議人違反道路交通管理處罰條例第40條第1 項規
    定，於93年9 月18日以本案裁決書裁處罰鍰新台幣（下同）
    2,400 元整並依第63條第1 項記違規點數1 點。嗣因異議人
    於93年9 月23日收受上開裁決書後，未於93年10月18日前到
    案辦理繳納罰鍰，又未於93年11月2 日前繳送駕照辦理易處
    吊扣，原處分機關爰依同條例第65條第1 項第3 款於93年11
    月3 日吊銷異議人駕駛執照等語。
三、關於本案裁決書之異議部分：
  (一)按處理違反道路交通管理處罰條例之事件，有關文書送達之
    程序，依行政程序法之規定，違反道路交通管理事件統一裁
    罰基準及處理細則第5 條定有明文。而行政程序法第72條第
    1 項前段、第78條第1 項第1 款、第3 項則分別規定：「送
    達，於應受送達人之住居所、事務所或營業所為之」、「對
    於當事人之送達，有應為送達之處所不明之情形，行政機關
    得依申請，准為公示送達」、「當事人變更其送達之處所，
    而不向行政機關陳明，致有第一項之情形者，行政機關得依
    職權命為公示送達」。經查，本件舉發警員將舉發違規通知
    單寄往異議人之車籍地「桃園縣中壢市○○里○○鄰○○路10
    5 巷18號」，經郵局投遞無果，以「遷移不明」退回之情，
    有移送書所附之桃園縣中壢市戶政事務所函、桃園縣政府警
    察局函等件在卷可稽，而依卷附異議人之戶籍謄本所示，本
    件違規當時（即91年1 月20日），異議人之戶籍地亦為上開
    車籍地地址，由上事證，足認異議人應受送達之處所不明，
    舉發機關自得依前引規定，對異議人為公示送達。
  (二)次按違反道路交通管理處罰條例之處罰，於裁決前應給予違
    規行為人陳述之機會，道路交通管理處罰條例第8 條第2 項
    定有明文。又上開條例所定罰鍰之處罰，行為人接獲違反道
    路交通管理事件通知單後，於15日內得不經裁決，逕依第92
    條第3 項之罰鍰基準規定，向指定之處所繳納罰鍰結案；不
    服舉發事實者，應於15日內，向處罰機關陳述意見：其不依
    通知所定期限前往指定處所聽候裁決，且未依規定期限繳納
    罰鍰結案或向處罰機關陳述意見者，處罰機關得逕行裁決之
    ，同條例第9 條第1 項可資參照。經查，本件舉發違規通知
    單之公示送達程序，並無不合法，已見前述，依上說明，原
    處分機關自得不待異議人陳述，而逕行裁決。
  (三)查原處分機關依上述規定所開立之本案裁決書，已於93年9
    月23日送達至桃園縣觀音鄉○○路○ 段945 號，由異議人之
    兄曾慶和取異議人之印章代為收受，上開事實為異議人所自
    承無誤，且有蓋有「甲○○」之掛號郵件收受回執影本1 紙
    在卷足憑。查原處分機關寄發裁決書時，異議人及其兄曾慶
    和當時戶籍均係設在桃園縣觀音鄉○○路○段945 號，此有
    異議人之戶籍謄本及曾慶和之個人基本資料查詢各1 紙在卷
    可稽，而依據行政程法第72條第1 項前段規定「送達，應於
    應受送達人之住居所、事務所或營業所為之。」及第73條第
    1 項規定：「於應送達處所不獲會晤應受送達人時，得將文
    書付與有辨別事理能力之同居人、受僱人或應受送達處所之
    接收郵件人員。」，是以本件裁決書既已由與異議人同居且
    有辨別事理能力之曾慶和代收，該件裁決書自屬合法送達於
    異議人，要無異論，自不能因曾慶和嗣後未將該裁決書轉交
    異議人而認本案裁決書之送達不合法。
  (四)按受處分人不服道路交通管理處罰條例第8 條所定主管機關
    所為之處罰者，得於接到裁決書之翌日起20日內，向管轄地
    方法院聲明異議，道路交通管理處罰條例第87條第1 項定有
    明文；又交通法庭認聲明異議不合法律上之程式，且無從補
    正者，應以裁定駁回之，道路交通案件處理辦法第18條亦定
    有明文。本件上開裁決書已於93年8 月23日合法送達，業已
    如前所述，而異議人遲至95年6 月29日始具狀向原處分機關
    申訴，並於95年7 月10日向本院聲明異議，顯然逾越異議期
    間且無從補正，參照上開說明，本件異議人之聲明異議於法
    不合，異議人此部分異議理由皆不可採，其異議應予駁回。
  (五)末駕駛人違反道路交通管理，經主管機關裁決後，逾15日未
    向管轄地方法院聲明異議，或其聲明異議經法院裁定確定，
    而不依裁決或裁定繳納罰鍰或不繳送汽車牌照、駕駛執照，
    罰鍰不繳者，按其罰鍰數額，易處吊扣駕駛執照一個月至三
    個月；不依期限繳送駕駛執照者，吊銷其駕駛執照，道路交
    通管理處罰條例第65條第1 項第3 款亦有明文。如前所述，
    上開裁決書已於93年8 月23日合法送達予異議人，但異議人
    未依前開規定向管轄地方法院聲明異議，亦未於規定期限內
    繳納罰鍰，原處分機關逕處以吊銷駕駛執照之處分，亦無違
    誤之處，附此敘明。
四、關於本案無照違規通知單之異議部分：
  (一)按受處分人不服道路交通管理處罰條例第8 條主管機關所為
    之處罰者，依同條例第87條第1 項規定，得於收到裁決書之
    翌日起20日內，向管轄地方法院聲明異議，惟如主管機關尚
    未開立裁決書即聲明異議，自難認其異議合於法律上程式。
  (二)查本件異議人係就臺北縣政府警察局上開舉發異議人無照駕
    駛之違規通知單不服而聲明異議，依前揭說明，異議人應待
    主管機關即交通部公路總局新竹區監理所中壢監理站裁決後
    ，如有不服，始得向本院聲明異議，然由卷附該站移送書意
    見三、（二）所載之內容：「北縣警交字第C00000000 號舉
    發通知單部分，此件本站尚未開立裁決書。」等語觀之，中
    壢監理站就此部分尚未裁決自明。是主管機關既未裁決，異
    議人逕向本院聲明異議，其法定程序顯有未合，自應駁回。
五、爰依道路交通案件處理辦法第18規定，裁定如主文。
中    華    民    國    95    年    9     月    21    日
                  交通法庭    法  官   吳勇毅
以上正本證明與原本無異。
如不服本裁定，應於裁定送達後5 日內向本院提出抗告狀。
                              書記官  陳夏施
中    華    民    國    95    年    10    月    2     日


司法院資訊處製作；財團法人民間司法改革基金會備份。
